臺灣高等法院臺中分院刑事判決　　　　　　　　　　九十年度上易字第二五二一號
　　上　訴　人　臺灣苗栗地方法院檢察署檢察官
　　被　　　告　乙○○
右上訴人因被告竊盜等案件，不服臺灣苗栗地方法院九十年度易字第四六一號中華民
國九十年八月二十八日第一審判決（起訴案號：臺灣苗栗地方法院檢察署九十年度偵
字第二○○九號、二八四六號），提起上訴，本院判決如左：
    主  文
原判決關於乙○○部分撤銷。
乙○○意圖使犯人隱避而頂替，處拘役參拾日，如易科罰金，以參佰元折算壹日。
    事  實
一、乙○○明知車號ＳＣＤ─六八五號之輕型機車，係其男友張清峰於民國八十八年
    十一月三十日下午三時許，在苗栗縣頭份鎮頭份里九鄰二六號前所竊取，嗣因張
    清峰於八十九年一月一日晚上十時許，在苗栗縣頭份鎮○○○路七號歡樂天地遊
    藝場前，被警查獲正欲騎乘上開機車，而被帶回苗栗縣警察局頭份分局警備隊調
    查之際，恰乙○○亦正因失蹤人口，而同於該警備隊接受偵訊，乙○○因念及張
    清峰尚有高齡父母待扶養，竟基於意圖使犯人即張清峰隱避而頂替之犯意，先後
    於八十九年一月一日晚上十時三十分許在警訊中、於同年一月至五月間在臺灣苗
    栗地方法院檢察署八十九年度偵字第二０七號案件檢察官偵查中及於同年九、十
    月間，在臺灣苗栗地方法院八十九年度易字第六八一號案件審理中，均供稱上開
    機車係其向友人范增興即綽號「蕃王」所借云云，而頂替之，冀使張清峰脫免刑
    責。
二、案經臺灣苗栗地方法院檢察署檢察官自動檢舉偵查起訴。
    理  由
一、被告乙○○經傳迄未到庭，惟查右揭事實，業據被告乙○○於原審審理時坦承不
    諱，並有被告先後於警訊、臺灣苗栗地方法院檢察署八十九年度偵字第二０七號
    案件偵查中、原審八十九年度易字第六八一號案件於八十九年九、十月間之調查
    中所供述：上開機車係范增興即綽號「蕃王」的男子，在頭份鎮○○路義民廟前
    ，連同鑰匙借伊騎用的等語之偵審筆錄附卷足參，（見臺灣苗栗地方法院檢察署
    八十九年度偵字第二０七號卷第五頁、第十六頁反面、第二十五頁反面、第四十
    一頁反面，原審卷第三六至三七頁、第四七頁、四九頁、六六頁），而上開車號
    ＳＣＤ─六八五號輕型機車非為被告騎走，而係同案被告張清峰所竊取，被告僅
    係出面頂替乙節，亦經被告嗣後在臺灣苗栗地方法院檢察署九十年度偵字第二０
    ０九號案件偵查中、原審八十九年度易字第六八一號及九十年度易字第四六一號
    案件審理時供述：車子是張清峰偷的，伊當時是考慮張清峰有高齡父母，才幫他
    扛下罪名，之前說向「蕃王」借車都是謊話等語甚詳在卷可考（見臺灣苗栗地方
    法院檢察署九十年度偵字第二００九號卷第十五頁反面，原審八十九年度易字第
    六八一號卷第一三四至一三五頁、第一五五頁，原審九十年度易字第四六一號卷
    第三四、三七頁），亦核與同案被告張清峰於原審審理中自白其竊盜犯行，陳稱
    ：機車是渠在義民廟後面以自備的鑰匙偷的，因乙○○基於好心想為渠擔，渠才
    附和乙○○係向「蕃王」借車的說詞等語相符（見臺灣苗栗地方法院檢察署九十
    年度偵字第二００九號卷第十五頁反面，原審八十九年度易字第六八一號卷第一
    五六至一五七頁、第一七三頁，原審九十年度易字第四六一號卷第三三、三七頁
    ），復有證人范增興證稱：其不認識被告，也沒借車予被告等語可證（見臺灣苗
    栗地方法院檢察署八十九年度偵字第二０七號卷第五四頁，原審八十九年度易字
    第六八一號卷第十六頁），本件事證明確，被告犯行足堪認定。
二、按刑法第一百六十四條第二項頂替罪之罪責，係侵害國家之司法權，考其立法意
    旨，乃因行為人意圖使犯人脫罪，出而頂替，進而使真實難以發現，妨礙犯罪之
    偵查與審判工作之進行，故本罪之成立，僅須行為人有頂替之犯罪事實為已足，
    並不以頂名替代為必要，而本件被告既有使犯人張清峰隱避之故意，縱使其係以
    自己之姓名而為頂替行為，仍無礙本罪之成立。核被告所為，係犯刑法第一百六
    十四條第二項、第一項之意圖使犯人隱避而頂替罪。公訴人認被告所犯係同法第
    一百六十四條第一項之使犯人隱避罪，尚有未洽，此部分之起訴法條應予變更。
    又被告雖有先後多次供述不實之行為，惟此不過係基於一個使犯人隱避而頂替犯
    意之數個接續行為，仍應認為單純之一罪。原審就此部分為被告無罪之諭知，自
    有未合，檢察官上訴指摘原判決不當，為有理由，自應由本院將原判決撤銷改判
    。爰審酌被告因基於男女朋友情誼，失所思慮及事後尚能坦承犯行等一切情狀，
    量處如主文第二項所示之刑。又刑法第四十一條業於九十年一月十日公布，而於
    同年一月十二日生效，依修正後之同法第四十一條第一項規定，本件被告所犯最
    重本刑為五年以下有期徒刑，而受有期徒刑六月以下之宣告，自屬得易科罰金之
    情形，與修正前之刑法第四十一條相較，修正後之新法較有利於被告，自應依刑
    法第二條第一項前段，適用裁判時之法律，是以就被告所處之刑，並諭知易科罰
    金之折算標準。
三、被告乙○○經合法傳喚，無正當理由不到庭，爰不待其陳述逕行判決。
據上論結，應依刑事訴訟法第三百六十九條第一項前段、第三百六十四條、三百七十
一條、第二百九十九條第一項前段、第三百條，刑法第二條第一項前段、第一百六十
四條第二項、第一項、修正後第四十一條第一項前段，罰金罰鍰提高標準條例第一條
前段、第二條，判決如主文。
本案經檢察官甲○○到庭執行職務。
中      華      民      國      九十一   年       一      月   三十一   日
                                    臺灣高等法院臺中分院刑事第五庭
                                          審判長法  官  袁  從  楨
                                                法  官  姚  勳  昌
                                                法  官  郭  同  奇
右正本證明與原本無異。
不得上訴。
                                              書記官  康  孝  慈
中      華      民      國      九十一   年       二      月     一     日
附錄論罪科刑法條：
刑法第一百六十四條
  藏匿犯人或依法逮捕、拘禁之脫逃人或使之隱避者，處二年以下有期徒刑、拘役或
  五百元以下罰金。
  意圖犯前項之罪而頂替者，亦同。
                                                                        Ｉ
